【裁判字號】    97,交聲,215
【裁判日期】    970829
【裁判案由】    違反道路交通管理處罰條例聲明異議
【裁判全文】
臺灣花蓮地方法院交通事件裁定        97年度交聲字第215號
原處分機關  交通部公路總局台北區監理所花蓮監理站
異  議  人
即受處分人     乙○○
上列異議人即受處分人因違反道路交通管理處罰條例案件，對於
交通部公路總局台北區監理所花蓮監理站花監違字第裁44-P0000
0000號所為之處分，聲明異議，本院裁定如下：
    主  文
異議駁回。
    理  由
一、原處分意旨略以：異議人即受處分人乙○○於民國97年6月2
    日上午7 時許，駕駛車號6N-555號營業用小客車，由北往南
    行經本轄縣道193 線18.5公里路口即設有燈光號誌管制之交
    岔路口闖紅燈，為警以異議人違反道路交通管理處罰條例第
    53條第1 項之規定，攔停當場舉發。案移原處分機關，經原
    處分機關認異議人確有前述違規行為而依上開處罰條例第53
    條第1項、第63條第1項第3款之規定，裁罰新臺幣2,700元，
    並記違規點數3點。
二、異議意旨略以：異議人於上開時間駕駛系爭車輛行經縣道19
    3 線18.5公里路口，該路口燈號轉為紅燈時，異議人有停車
    等待綠燈，始駕車前進，前進約70-80 公尺處，遭員警攔下
    ，表示異議人車身已超越停止線，異議人即向員警反映其站
    立之位置距離紅綠燈號誌70-80 公尺，何能於偌遠之距離下
    ，正確目視及判斷異議人之車輛違規，因乃拒絕簽收。詎嗣
    後異議人收悉舉發通知單，發現其上所記載之內容（闖紅燈
    直行）與事實不符，疑似員警另行更改事實，為此具狀聲明
    異議云云。
三、按汽車行駛到交岔路口，其行進、轉彎，應遵守燈光號誌，
    道路交通安全規則第102條第1 項第1款定有明文。又汽車駕
    駛人，行經有燈光號誌管制之交岔路口闖紅燈者，處1,800
    元以上5,400 元以下罰鍰；汽車駕駛人有第53條之情形者，
    除依原條款處罰鍰外，並予記違規點數3 點，道路交通管理
    處罰條例第53條第1項、第63條第1項第3款分別定有明文。
四、經查：
  (一)本件異議人於上開時、地駕駛系爭營業用小客車闖紅燈，經
    花蓮縣警察局吉安分局員警以其違反道路交通管理處罰條例
    第53條第1 項規定，當場開單舉發之事實，有花蓮縣警察局
    吉安分局97年6 月2日所開立之花警交字第P00000000號舉發
    違反道路交通管理事件通知單影本1 紙在卷可稽，並據證人
    即舉發本件違規之吉安分局警備隊警員甲○○到庭結證稱：
    「當時異議人車速很快，在通過紅綠燈號誌時，因為看到我
    們就緊急煞車，聲音很大，但已明顯壓到斑馬線，我跟同事
    都有注意到，後來在燈號轉換為綠燈時，我就搖紅旗指示異
    議人將車停靠到路邊受檢，並告訴他已經闖紅燈，異議人說
    沒有，我說我們都有看到你煞車後已經超過停止線。」、「
    我們的路檢點距離斑馬線的位置大概30-40 公尺左右，並非
    如異議人所講70-80 公尺，在我們路檢點的位置，可以清楚
    的看到斑馬線那邊的情形，而且當天天氣也很好，我們沒有
    誤判。」等語綦詳（見本院97年8 月18日訊問筆錄），暨提
    出路檢路段現場圖1紙、該交岔路口照片2幀加以佐證，而從
    照片上所顯示之拍攝地點（即路檢點），確實可清晰觀察到
    該路口之號誌轉換、停止線及斑馬線位置，並無異議人所指
    無法正確目測判定之情形。又按警員係代表國家執行道路交
    通安全與秩序之維護及舉發違規行為之公務員，其依法製單
    舉發違反道路交通管理處罰條例所列之違規事實，本質上為
    行政處分，係公務員基於職務上權力，依法就特定之具體事
    件所為具公法上效果之單方行政行為，自具一定之公信力，
    且一般執行警員就交通違規取締受有專門訓練，對於道路使
    用人之動態具有較高之注意，誤判之可能性不高，況證人與
    異議人素不相識，亦無怨隙，其於具結後所為之證述，衡情
    尚客觀中立，應堪採信。
  (二)至異議人所稱：員警將伊攔停之後，僅告知伊壓到白線，俟
    收到罰單後，內容卻為闖紅燈，員警有更改違規事實之情事
    云云，第查交通部82年4 月22日交路字第009811號函釋，當
    車輛無視於紅燈號誌，而有穿越路口之企圖，其車身並已伸
    越停止線並足以妨害其他方向人、車通行者，亦以闖紅燈論
    。對照證人之上開證述，異議人係於緊急煞停已超越停止線
    後，再壓到斑馬線上，顯與函釋情形相當，是本件舉發通知
    單所載並無違誤，異議人認為員警有更改違規事實之情事，
    容有誤會。
  (三)再者，本案員警雖未能提出蒐證照片加以佐證，惟交通警員
    依法掣單舉發闖紅燈之交通違規行為，法律並未限制必須在
    確有採證照片之情形下方得舉發，亦即警察取締交通違規事
    件，其以科學儀器照相採證者，固然足以據為交通違規事實
    之證明，惟如係當場攔停舉發而未以科學儀器照相採證，甚
    或礙於設備不足、手動照相而無法或未能即時拍攝違規情節
    ，立法者亦未明文限制或排除「舉發警員目睹、耳聞」之證
    據能力，或其證述內容對於違規事實之證明力，此觀道路交
    通管理處罰條例第7 條、第7條之2之規定自明，是本件雖無
    採證照片，然既經舉發員警到庭具結作證，本院自得以證人
    可信之證詞，採為認定違規事實之依據。
五、綜上所述，異議人在行經有燈光號誌管制之交岔路口闖紅燈
    之違規事實，已屬明確，原處分機關依前揭處罰條例第53條
    第1項、第63條第1項第3款規定，逕行裁處異議人罰鍰2,700
    元並記違規點數3 點，核無違誤，本件異議為無理由，應予
    駁回。
據上論斷，應依道路交通案件處理辦法第19條，裁定如主文。
中    華    民    國    97    年    8     月    29    日
                    交通法庭    法  官  張健河
上列正本證明與原本無異。
如對本裁定不服，應於送達後5日內，向本院提出抗告狀（應抄
附繕本）。
中    華    民    國    97    年    8     月    29    日
                                書記官


司法院資訊處製作；財團法人民間司法改革基金會備份。
